【裁判字號】    92,訴,204
【裁判日期】    921112
【裁判案由】    侵權行為損害賠償
【裁判全文】
臺灣板橋地方法院民事判決  九十二年度訴字第二○四號
    原      告  甲○○
    訴訟代理人  乙○○○
                林金樹
    被      告  丙○○
右當事人間請求侵權行為損害賠償事件，本院判決如左：
    主    文
被告應給付原告新台幣陸拾捌萬陸仟伍佰拾陸元及自八十九年十月十一日起至清償
日止，按週年利率百分之五計算之利息。
訴訟費用由被告負擔十分之三，餘由原告負擔。
原告其餘之訴駁回。
本判決第一項於原告以新台幣貳拾貳萬捌仟捌佰肆拾伍元供擔保後，得假執行。
原告其餘假執行之聲請駁回。
   事    實
甲、原告部分：
壹、聲明：
一、被告應給付原告新台幣二百十九萬六千一百零八元及自八十九年十月十一日起至
    清償之日止，按年息百分之五計算之利息。
二、原告願供擔保請准予宣告假執行。
貳、陳述：
（甲）原告之主張
一、緣被告丙○○於民國八十九年十月十日上午時十七分許，駕駛車號ＥＫ－○八七
    九之自用小客車，沿台北縣板橋市○○路由土城往新莊方向行駛，行經環河路二
    八八號附近，擬迴車而轉往中和方向行駛，其於迴車之際，理應先顯示左轉燈或
    以手勢表示，並看清有無往來之車輛，始得迴轉，而依事發當時之情狀，其並無
    不能注意之情事，竟疏於注意後方有原告甲○○騎乘之車號ＧＡＩ－九六九之機
    車跟隨在後，而其竟貿然迴車，致使原告因煞車不及而撞上被告之自用小客車，
    且人車當場倒地，原告因而頭部外傷併顱骨骨折、硬腦膜外出血、右側肱骨骨折
    、臉部撕裂傷及身體多處挫傷等傷害。
二、按因故意或過失，不法侵害他人之權利者，負損害賠償責任；又不法侵害他人之
    身體或健康者，對於被害人因此喪失或減少勞動能力或增加生活上之需要時，應
    負損害賠償責任；又不法侵害他人之身體、健康、名譽、自由、信用、隱私、貞
    操或不法侵害其他人格法益而情節重大者，被害人雖非財產上之損害，亦得請求
    賠償相當之金額；民法第一八四條第一項前段、第一九三條第一項、第一九五條
    第一項前段分別定有明文。查原告因被告之前揭之侵權行為，而受有左列之損害
    ：
（一）醫療費部分：
    原告遭被告撞傷，傷勢嚴重住院五十七天，為了取出顱內血塊及植入人工鋼骨，
    開刀兩次，至目前為止已支出醫藥費四十萬五千六百八十八元，有收據可證。
（二）工作損失部分：
    原告受傷前，原任職於好樂迪股份有限公司，月薪二萬八千元，有薪資明細表可
    證，但自受傷後即無法工作，今雖已出院，但因車禍導致其頭部遭重創而影響視
    力，造成原告目前左眼幾近失明，右眼之視野僅遺存二○度，因正常人之視野為
    一八○度，醫生宣告原告已成為視障之狀態，此有殘障手冊可稽，故原告不但無
    法勝任原來之工作，日後亦可能因視障之原因，而無法尋得工作。按勞工保險條
    例第五十三條第一項規定，依原告之受傷程度，被告應賠償其七四○日之工作損
    失，按原告之原有工作收入之平均工資為每日九百三十三元，因此被告應賠償原
    告六十九萬零四百二十元之工作損失，即九三三×七四○＝六九○四二○元。
（三）看護費用部分：
    因原告無法自理起居，故僱請看護工看護，計支出看護費用十萬元，有收據可證
    。
（四）精神慰撫金：
    原告因被告之侵權行為，導致其造成前開嚴重之傷害，曾分別於亞東醫院、恩主
    公醫院、台大醫院、馬偕醫院等四家醫院治療，一共進行過二次開刀手術，在該
    期間中，原告不論於精神上及肉體上均承受非筆墨足以形容之痛苦。原告於手術
    後雖保住性命，但因頭部重創，導致原告之左眼幾乎失明，右眼之視野僅存二十
    度，原告現今年僅二十六歲，因前開事故造成如前所述之視障狀態，其要如何面
    對未來漫長之生活，故請求一百萬元之精神慰撫金以玆慰藉。
三、因此原告基於民法第一八四條第一項前段之一般侵權行為之規定、第一九三條第
    一項之侵害身體或健康之財產上損害賠償之規定、第一九五條第一項前段之侵害
    其他人格及身分法益之非財產上之損害賠償之規定，請求被告給付原告新台幣二
    百十九萬六千一百零八元整及自八十九年十月十一日起至清償之日止，按年息百
    分之五計算之利息。
參、證據：提出以下證物為證，請求向國立台灣大學醫學院附設醫院（以下簡稱臺大
    醫院）、財團法人恩主公醫院（以下簡稱恩主公醫院）、馬偕紀念醫院淡水分院
    函詢醫藥費之健保及自負額之金額。
一、醫藥費收據影本一○九件。
二、薪資明細表影本一件。
三、看護費收據影本一件。
乙、被告方面
壹、聲明：原告之訴駁回。
貳、陳述：
    被告駕駛車輛，雖經驗雖有不足，但因原告超速騎乘機車，故其就事故之發生與
    有過失，原告請求之賠償金額過高。
參、證據：提出診斷書影本二份為證。
丙、本院依職權向馬偕紀念醫院淡水分院、台大醫院、恩主公醫院函詢原告受傷之情
    形，及向台大醫院函詢原告受傷後之殘廢等級，並調閱本院刑事卷宗。
      理  由
一、兩造爭執要旨
（一）原告主張被告於前揭時間，駕駛車號ＥＫ－○八七九之自用小客車，沿台北縣
      板橋市○○路由土城往新莊方向行駛，行經環河路二八八號附近時，擬迴車轉
      往中和方向行駛，應暫停並顯示左轉燈光或手勢，看清有無往來車輛始得迴轉
      ，竟疏於注意後方來車，先將車輛靠右側路邊，再行向左貿然迴車，致使後方
      由原告甲○○騎乘之車號ＧＡＩ－九六九之機車，因見狀不及煞車追撞被告之
      自用小客車之左前門，且人車當場倒地，原告因而頭部外傷併顱骨骨折、硬腦
      膜外出血及腦內出血出血、右側肱骨骨折、臉部撕裂傷及身體多處挫傷等傷害
      ，爰依侵權行為法則請求如訴之聲明。
（二）被告則以本件車禍係因原告追撞被告，被告雖有過失，但原告駕車超速，與有
      過失，原告之請求金額過高等語置辯。
二、兩造不爭執之事實（參見本院卷第二七頁至第三三頁、九十二年七月三十日、九
    十二年十月一日言詞辯論筆錄）：
（一）被告於前揭時間，駕駛車號ＥＫ－○八七九之自用小客車，沿台北縣板橋市○
      ○路由土城往新莊方向行駛，行經環河路二八八號附近時，擬迴車轉往中和方
      向行駛，應暫停並顯示左轉燈光或手勢，看清有無往來車輛始得迴轉，竟疏於
      注意後方來車，先將車輛靠右側路邊，再行向左貿然迴車，致使後方由原告甲
      ○○騎乘之車號ＧＡＩ－九六九之機車，因見狀不及煞車追撞被告之自用小客
      車之左前門，且人車當場倒地，原告因而頭部外傷併顱骨骨折、硬腦膜外出血
      及腦內出血出血、右側肱骨骨折、臉部撕裂傷及身體多處挫傷等傷害，被告自
      認駕駛前開自小客車，確有過失，且被告所涉刑事過失傷害罪，並經台灣高等
      法院判處有期徒刑四月確定，有台灣高等法院九十一年度交上易字第四五五號
      判決在卷可按
（二）原告已領取共計強制責任險共新台幣七十八萬八千二百九十二元。
三、本件爭點：
（一）原告請求金額之計算。
（二）原告是否與有過失？
四、本院判斷
（一）原告請求金額之計算。
１、醫療費部份：參酌最高法院八十八年度台上字第三五三號裁判要旨，全民健康保
    險之被保險人因汽車交通事故經全民健康保險提供醫療給付者，全民健康保險被
    保險人對於加害人之損害賠償請求權因而喪失，是本件原告所得請求之醫療費用
    部分必須扣除全民健康保險提供醫療給付部分，僅得請求原告自費之醫療費用。
    原告主張因本件車禍受有醫療費用四十萬五千六百八十八元之損害，應已扣除由
    健保支付部分，據其提出醫療費用收據一○九件為證，核原告請求之醫療費用五
    萬三千一百一十五元，屬其自費範圍，為有理由，應予准許，逾此部分，應予駁
    回。
２、看護費用部分：原告自八十九年十月十二日起至八十九年十一月三十日住院期間
    內無法自理生須人看護，每日以二千元計算，共計五十日，計受有十萬元之損害
    ，已據原告提出看護費收據一件為證，且為被告所不爭執，此部份之請求，為有
    理由，應予准許。
３、減少勞動能力損失部分：原告因本件車禍受有前揭傷害，經復建後呈現手眼不協
    調，視力差、視野缺損、記憶力及智能減損等狀態，目前較適合從事庇護性工作
    ，依現況可從事簡單、輕便、重覆性、不需判斷、非技術性工作、其視力及視野
    缺損足以影響其外出、搭車之能力，且無法駕控汽機車，核其所受傷害相當於現
    行勞工保險殘廢給付標準神經障礙第八障害項目「中樞神經系統機能遺存顯著障
    害，終身只能從事輕便者，屬於第七級殘障，依據美國醫學學會於二○○一年出
    版之永久性殘障評估手冊（第五版），綜合其視力、認知、智能及手眼協調等缺
    損，約減少百分之八十之勞動力，有臺大醫院九十二年六月五日（九二）校附醫
    秘字第九二○○二○五三二六號函在卷可按。又原告於車禍發生前每月薪資為二
    萬六千九百一十四元，有原告提出之好樂迪股份有限公司板前分公司之員工薪資
    明細表在卷可憑（參見九十一年度交附民字第一二四號卷第五五頁），是原告每
    年減少勞動能力損失所得請求之金額，以年所得三十二萬二千九百六十八元，按
    百分之八十計算，應為二十五萬八千三百七十四元之損失【計算公式為：二六九
    一四Ｘ一二Ｘ八○％＝二五八三七四（元以下四捨五入）】，原告係六十五年六
    月十二日出生，計算至六十歲強制退休時止，尚有三十六年之勞動年限，依霍夫
    曼計算法扣除中間利息後，減少勞動能力損失之現值為五百四十萬四千五百二十
    五元【計算式為：（二五八三七四Ｘ二○．九一七四五一）＝0000000（
    小數點以下四捨五入）】。綜上所述，原告僅請求被告賠償減少勞動能力之損害
    ，為六十九萬零四百二十元，為有理由，應予准許。
４、精神慰籍金部分：原告因本件車禍受有頭部外傷併顱骨骨折、硬腦膜外出血及腦
    內出血、右側肱骨骨折、臉部撕裂傷及身體多處挫傷等傷害，經復建後仍呈現手
    眼不協調，視力差、視野缺損、記憶力及智能減損等狀態，原告車禍時年僅二十
    四歲有餘，正值青年，除需面對醫療、開刀所帶來的痛苦外，其因本件車禍無法
    再從事正常作致賺取費用維持家計，嚴重妨害其家庭生活，遺存有顯著中樞神經
    系統機能障害，更對其心理造成重大傷害，影響其終身。本院審酌前開原告受傷
    情形，及原告事發時擔任好樂迪ＫＴＶ公司之服務員，目前沒有工作，每月收入
    約二萬六千餘元，被告車禍之前無工作，目前以打零工為業，名下並無不動產等
    兩造經濟能力、身分、地位等一切情狀，認原告所主張之精神慰撫金一百萬元為
    適當，應予准許。
（二）原告是否與有過失？
１、按行車速度應依標誌或標線之規定，行駛應注意車前狀況，隨時採取必要之安全
    措施，為道路交通安全規則第九十三條、第九十四條第三項所明定。本件肇事路
    段限速四十公里，有交通道路事故調查報告表可按（參見偵查卷第十一頁），原
    告竟以六十公里之時速行駛，業據原告於刑事庭陳述在卷（參見本院刑事卷九十
    年度交易字第三八四號卷第十八頁），再參以原告曾見被告之車輛往左邊靠，顯
    已預見原告能預見被告所駕駛之自小客車之動向，竟疏未注意被告之自小客車動
    向，貿然超速行駛，亦違反前開交通安全規則，對於本件車禍之發生，自與有過
    失，本件送請鑑定，台灣省車輛行車事故覆議鑑定委員會亦同此認定，有該委員
    會九十年十月二十三日府覆議字第九○二○一二號函在卷可按（見九十年度交易
    字第三八四號卷第二七頁），從而，被告抗辯原告就本件車禍之發生與有過失，
    應堪採信。
２、原告請求賠償金額應予核減部分：按損害之發生或擴大，被害人與有過失者，法
    院得減輕賠償金額或免除之，民法第二百一十七條定有明文。經查被告就本件車
    禍之發生固應負過失責任，為被告所不爭執，但原告亦超速行駛，疏於注意車前
    狀況致發生本件車禍，本院因認原告本件車禍之發生應負擔百分之二十之過失比
    例。因此，原告所受之損害總計為一百八十四萬三千五百三十五元【計算公式：
    五三一一五＋一○○○○○＋六九○四二○＋0000000＝0000000
    】，經過失相抵後所得請求之金額僅餘一百二十九萬零四百七十五元【計算公式
    ：0000000Ｘ八○％＝0000000 (元以下四捨五入)】。
３、按保險人依本法規定給付之保險金，視為加害人或被保險人損害賠償金額之一部
    分，加害人或被保險人受賠償請求時，得扣除之。又汽車交通事故係由數汽車所
    共生或涉及數汽車者，肇事汽車全部或部分為被保險汽車者，受害人或受益人得
    在本法規定之保險金額範圍內，請求各被保險汽車之保險人連帶給付保險金，強
    制汽車責任保險法第三十條定有明文、第三十四條第一項第一款分別定有明文。
    故原告已領取強制汽車責任保險金共領取七十八萬八千二百九十二元之保險金，
    為被告所不爭執（參見九十二年十月一日言詞辯論筆錄），仍屬保險人依強制汽
    車保險法規定所為給付，自應予扣除，經扣除七十八萬八千二百九十元元之保險
    金後，原告所得請求之餘額為六十八萬六千五百三十六元【計算公式：0000
    000－000000＝六八六五三六】。
五、按負損害賠償責任者，除法律另有規定或契約另有訂定外，應回復他方損害發生
    前之原狀。因回復原狀而應給付金錢者，自損害發生時起，加給利息。民法第二
    百一十三條第一項第二項載有明文。綜上述，原告本於侵權行為之法律關係，請
    求被告給付原告六十八萬六千五百三十六元，及自八十九年十月十一日即損害發
    生時起至清償日止，按週年利率百分之五計算之利息，洵屬正當，應予准許，逾
    此部分之請求，則屬無據，應予駁回。又原告陳明願預供擔保請准為宣告假執行
    ，就原告勝訴部分，經核均無不合，爰酌定相當之擔保金額准許之；至於原告其
    餘假執行之聲請，因該部分訴之駁回而失所附麗，應併予駁回。
六、本件事證已明，兩造其餘攻擊防禦方法，均與本判決所為前開判斷不生影響，無
    庸逐一論述，附此敘明。
七、結論：原告之訴一部為有理由，一部為無理由，依民事訴訟法第七十九條後段、
    第三百九十條第二項，判決如主文。
中      華      民      國    九十二    年     十一     月     十二     日
                                  台灣板橋地方法院民事第三庭
~B法      官  徐玉玲
右為正本係照原本作成
如對本判決上訴，須於判決送達後廿日內向本院提出上訴狀
中      華      民      國    九十二    年     十一     月     十二     日
~B法院書記官  朱家惠


司法院資訊處製作；財團法人民間司法改革基金會備份。
